【裁判字號】    90,上訴,250
【裁判日期】    900803
【裁判案由】    毒品危害防制條例
【裁判全文】
臺灣高等法院臺中分院刑事判決                      九十年度上訴字第二五號
    上訴人即
    被告配偶    庚○○
    上  訴  人
    即  被  告  戊○○
    選任辯護人  簡維弘
右上訴人因毒品危害防制條例案件，不服臺灣臺中地方法院八十九年度易字第一四三
二號中華民國八十九年十二月十九日第一審判決（起訴案號：臺灣臺中地方法院檢察
署八十九年度偵字第三三二二號，併辦案號：同署八十九年度偵字第七三九三號、第
一二四九五號），提起上訴，本院判決如左：
      主  文
原判決撤銷。
戊○○連續販賣第一級毒品，累犯，處有期徒刑拾肆年，褫奪公權捌年。
扣案之海洛因參包（驗餘淨重零點壹參公克、包裝重零點貳陸公克；驗餘淨重零點壹
陸公克、包裝重零點參捌公克；驗餘淨重零點壹捌公克，包裝重零點參玖公克）均沒
收銷燬之。扣案之0000－000000號行動電話壹支（手機序號為00000
0000000000號）、0000－000000號行動電話壹支（手機序號為
000000000000000號）、無門號卡之行動電話貳支（手機序號為00
0000000000000號、000000000000000號）、0000
－000000號行動電話壹支、0000－000000號行動電話壹支均沒收之
，如全部或一部不能沒收時，追徵其價額；另犯罪所得新台幣壹萬伍仟元，沒收之，
如全部或一部不能沒收時，以其財產抵償之。
      事  實
一、戊○○綽號「貓仔」，前於民國八十一年間犯違反麻醉藥品管理條例罪，經臺灣
    雲林地方法院判處有期徒刑六月，於八十一年六月十六日執行完畢，另於八十一
    年間因違反麻醉藥品管理條例罪、恐嚇罪，經臺灣臺北地方法院判處有期徒刑七
    月、三月，定應執行刑為九月，再於同年因施用毒品罪，經本院判處有期徒刑一
    年九月，及於八十三年犯偽造文書罪，經本院判處有期徒刑七月，經合併執行於
    八十三年七月二十五日入監服刑，於八十四年九月八日假釋出獄交付保護管束，
    八十六年五月二十七日因縮刑假釋期滿執行完畢，再於八十七年間因施用毒品罪
    ，經臺灣臺北地方法院判處有期徒刑九月，並於八十八年三月二日執行完畢，另
    於八十九年間再犯施用毒品罪，經臺灣臺中地方法院臺中簡易庭於八十九年六月
    二十日判處有期徒刑六月，猶不知悔改，復基於販賣第一級毒品海洛因之概括犯
    意：（一）、自八十八年八月初起至同年九月間止，分別在台中縣大里市○○路
    之興農生鮮超市或金城保齡球館前，以其所使用0000－000000號之行
    動電話一支為聯絡工具，先後販售每小包售價新台幣（下同）一千元之海洛因予
    丁○○四次，計出售毒品給丁○○所得為四千元。（二）、戊○○之鄰居乙○○
    於八十九年二月十六日晚上十一時三十分許，在台中市○○街與光復路口向案外
    人顏進洲購買海洛因時，為台中市警察局第一分局警員當場查獲後，向員警供承
    知悉戊○○有販賣毒品海洛因，乃在警察局以其所有之0000－000000
    號行動電話撥打戊○○使用之0000－000000號行動電話，佯裝要向戊○○購買海洛因二千元，並與戊○○約定於翌日（八十九年二月十七日）凌晨一
    時許，在台中市○○路日新戲院前交付海洛因，戊○○乃攜帶海洛因一包至上開
    戲院欲出售予乙○○，乙○○則與前開分局警員一同前往前開戲院等候戊○○，
    嗣戊○○依約出現在前開路口經乙○○在車內指認確為戊○○後，即為埋伏之員
    警當場逮捕（施用毒品部分因前經送觀察勒戒後，無繼續施用傾向，經臺灣臺中
    地法院檢察署檢察官於八十九年一月二十六日以八十九年度毒偵字第一二０九號
    為不起訴處分，經檢察官認此部分為該不起訴效力所及），戊○○見狀乃將其欲
    販賣予乙○○之海洛因一包（經二次送驗，驗餘淨重０．一三公克、包裝重０．
    二六公克）丟棄在其腳邊，為警當場扣得上開被戊○○丟棄之海洛因一包、及在
    戊○○身上扣得其所有供買毒品者聯絡之0000－000000號行動電話一
    支（手機序號為000000000000000號）、黑色皮包一個（內含小
    塑膠袋十一個），始未得逞。（三）、戊○○復承上開同一概括犯意，自八十九
    年五月初某日起至同年七月間某日止，每二至三日一次，分別在台中市○○路與
    仁愛街口、台中市○○街口及台中縣大里市○○路與塗城路交岔口等處，以其所
    有之0000－000000號行動電話及0000－000000號行動電話
    一支為聯絡工具，以每小包一千元之價格販賣海洛因予丙○○十次，計獲取販毒
    所得一萬元（戊○○否認販賣海洛因予丙○○，丙○○僅供稱向戊○○購買海洛
    因十餘次，致戊○○實際販賣予丙○○海洛因之次數不詳，故以有利於被告之次
    數即十次計算）。嗣於八十九年七月二十四日下午五時三十分許，丙○○因涉犯
    施用毒品案件在台中縣大里市○○路八四巷八號住處為警查獲後，向員警供承係
    向戊○○購買毒品，員警旋即要求丙○○佯裝要向戊○○購買海洛因一千元，丙○○隨即在同日五時三十三分以其上開住處之0000000號電話撥打戊○○
    使用之0000－000000號之行動電話，戊○○遂與丙○○約定於同日下
    午在台中縣大里市○○路瑞城國小前交貨，戊○○即將其原先已購入而持有之毒
    品海洛因以黑色膠帶黏貼於腳底帶於瑞城國小欲販賣予丙○○，丙○○則配合
    員警前往約定之交易現場，嗣因戊○○已先行離開，丙○○乃再與戊○○聯絡，
    而在台中縣大里市○○路附近二人相遇後，丙○○將購買海洛因之一千元交付予
    戊○○、戊○○亦當場交付海洛因一包予丙○○（驗餘淨重０．一六公克、包裝
    重０．三八公克），其二人雖已交易完成，惟因丙○○係配合警方查緝而佯向戊○○購買海洛因，並無購買海洛因之真意，戊○○販賣海洛因之行為因而未得逞
    。徐瑞章將該包海洛因帶回交付予警員後，警員即在附近尋找戊○○之行，於
    二十分鐘後，始在台中縣大里市○○路四四七號「金頭腦電子遊藝場」附近發現
    戊○○之機車，嗣在現場埋伏而逮捕戊○○，並自戊○○之腳底下查獲其所有以
    黑色膠帶黏貼之海洛因一包（驗餘淨重零點一八公克、包裝重零點三九公克），
    及自戊○○身上查獲其所有供購買毒品者聯絡買賣毒品所用之0000－000
    000號行動電話一支（手機序號為000000000000000號）、無
    門號卡之行動電話二支（手機序號為000000000000000號、00
    0000000000000號）、0000－000000號門號卡一張。
二、案經臺中市警察局第一分局報請臺灣臺中地方法院檢察署檢察官偵查起訴及移送
    併案審理。
    理    由
一、訊據被告戊○○矢口否認有販賣海洛因犯行，辯稱伊是被警察陷害的，伊並不認
    識丁○○，0000－000000號行動電話也不是被告所有，被告亦未去過
    興農超市或金城保齡球館；另0000－000000號行動電話是其不詳真實
    姓名之朋友「阿金」所有，借給被告使用，乙○○是打電話給「阿金」，「阿金
    」將電話拿給被告聽，乙○○在電話中是說有事要告訴被告，叫被告到日新戲院
    等他，並未叫被告帶毒品去，被告一到日新戲院警察就來了，扣案之皮包雖然是
    被告所有，但皮包內的塑膠袋是供分裝被告販賣入珠用之小鋼珠，並非分裝海洛
    因，當天在被告身上也有查到小鋼珠，但警員未移送到檢察署，而且警察在現場
    撿到的海洛因一包也不是被告所有；另被告並未販賣海洛因給丙○○，0000
    －000000號行動電話不是被告所有，0000－000000號行動電話
    則是丙○○向被告借錢時交付給被告當擔保用的，被告平日與施用海洛因之朋友
    會互相調用海洛因或共同出錢向別人購買海洛因，八十九年七月二十四日當天被
    告是與丙○○約好一同購買海洛因，被告當天並未將海洛因黏在腳底，海洛因原
    來放在被告上衣口袋中，警察搜身時掉在腳旁，黑色膠帶則是原來包在上面的，
    一千元則是被告要與丙○○一起購買海洛因的錢，被告與丙○○各出一千元向「
    阿福」購買海洛因，再因為有人向被告預購電話，被告才會帶那麼多支行動電
    話，並非供販毒使用，被告只有與丙○○共同購買海洛因，並未販賣海洛因予丙○○等語。
二、經查：
（一）被告販賣毒品海洛因予丁○○部分：右開事實，業據證人丁○○於八十九年一
      月二十二日、同年月二十五日在警訊證稱其曾向身高約一百六十餘公分、綽號
      「貓仔」之被告戊○○曾四次以每包一千元之代價販賣海洛因予丁○○等語（
      見八十九年度偵字第一二四五九號偵查卷第二十七－三十一頁），另於同年六
      月一日在警訊中證稱，其自八十八年八月間起即在上開地點，以每包一千元之
      代價向綽號「貓仔」者之被告戊○○購買海洛因等語（見同上偵查卷第二十六
      頁），並於偵查中證稱其係以0000000000號之行動電話撥打被告戊○○所有門號0000000000號之行動電話與被告戊○○聯絡購買毒品
      事宜，被告戊○○即係綽號「貓仔」者，且被告戊○○家住瑞城國小附近與其
      為鄰居等語（見同八十九年度他字第三０五六號偵查卷第三十七頁反面、三十
      八頁，上開第一二四五九號偵查卷一第一二０頁反面），復有丁○○指認被告
      戊○○即為綽號「貓仔」之口卡片、0000000000號行動電話之手機
      序號對照通聯紀錄及載明綽號「貓仔」之電話為0000000000號之通
 信簿附於偵查卷可稽，證人丁○○上開關於向被告購買海洛因之次數、時間雖
      前後有差異，然因證人除向被告購買毒品外，尚向其他人購買海洛因（見上開
      一二四五九號偵查卷一第一二０頁反面），其購買之次數不少，是其無法明確
      陳述其購買次數、及每次購買日期、金額或購買總金額等情，尚不違社會經驗
      法則，自難僅因證人前後供述有些微差異，即認證人丁○○所供全部不可採。
      再證人丁○○嗣雖於八十九年十月三日在原審審理中改稱係向綽號「貓仔」者
      購買毒品四次，被告戊○○並非該綽號「貓仔」者，伊亦不認識被告等語，及
      在本院翻異前供，改證稱被告不是「貓仔」，伊不是向被告購買毒品海洛因，
      警訊時因伊毒癮發作，警訊筆錄內容不實在等語，顯係事後迴護被告之詞，不
      足採信，亦不影響其在警訊及偵查中證稱其係向被告購買海洛因等語之效力。
（二）被告販賣毒品海洛因予乙○○部分：右開事實，業據證人乙○○在警訊供稱其
      以0000－000000號行動電話撥打戊○○使用之0000－0000
      00號行動電話，向戊○○購買二千元之海洛因，並約定在台中市○○路日新
      戲院前交易等語（見八十九年度偵字第三三二二號偵查卷第十八頁反面），在
      偵查中證稱其以0000－000000號行動電話撥打戊○○使用之000
      0－000000號行動電話，與被告對談內容就是買毒品的事，二人約在日
      新戲院見面，伊與警員過去埋伏，被告出現在戲院門口時經伊指認後，警員即
      上前逮捕被告等語（見上開第三三二二號偵查卷第一二一頁反面）、及在原審
      八十九年十月三日調查中證稱：「我的車子離戊○○約有五公尺，我在警局也
      有說毒品是從戊○○身上掉下來。」、「（八十九年二月十七日有打電話給戊○○﹖）有，在警局，是警察叫我打的，之前也有撥電話給戊○○，約定的事
      ，我約他他出來，我說要買海洛因，約二千元，約在日新戲院。」等語（見原
      審卷第八十四頁反面），參以被告在原審同次調查中，亦供稱：「是乙○○叫
      我調海洛因，我說沒有，並叫我出來再講，沒有事先要跟我講，電話中並沒有
      講二千元的事，．．」等語（見原審卷第八十四頁反面），及證人即警員蕭世
      明在偵查中證稱：「．．石某（指乙○○，下同）即在我們派出所二樓用他自
      己的行動電話打電話給戊○○，對談的內容即是要向戊○○買海洛因二千元，
     約定在台中市○○路、民族路口日新戲院前，我們即帶乙○○至現場埋伏，石
      某在車內指認戴眼鏡、穿拖鞋的人即是戊○○，我們立刻上前逮捕戊○○，但
      過程中他一直掙扎，並把他右手握著一小包海洛因自然的掉落在腳旁，他在掙
      扎時並無機會把毒品丟掉，是他說要拿證件給我們看要我們放手，我們一放手
      他就把毒品丟到地上，並且否認毒品是他的。」等語（見上開第三三二二號偵
      查卷第一二六頁）、在原審證稱：「．．要叫戊○○拿身分證，但他一直反抗
      ，後來在他腳下查到海洛因，之前可能放在手上，我們上前盤查才發現海洛因
      掉在地上，．．．」等語（見原審卷第四十五頁）、及在本院證稱：「．．乙○○在車上跟我們指證戊○○是販賣毒品的人，後來我們下車抓他，他說他要
      拿證件，我們就放掉他的手，毒品就掉落在地上，當時只扣到毒品而已。」等
      語（見本院九十年六月四日訊問筆錄），足證乙○○撥打上開電話確係向被告
      表明要購買海洛因二千元並約定在日新戲院交易，此外，並有由被告身上掉落
      之海洛因一包、自被告右後褲袋查獲之黑色皮包一個（內有塑膠袋十一個）、
      0000－000000號行動電話一支扣案可稽，上開海洛因一包確係含有
      毒品海洛因成分（經第一次鑑定後毛重０．六公克，淨重０．三四公克，驗餘
      淨重０．一四公克；第二次鑑定後淨重０．一三公克，包裝重０．二六公克）
      ，業經內政部警政署刑事警察局、法務部調查局二次鑑驗明確，有內政部警政
      署刑事警察局八十九年二月二十九日刑鑑字第二三五五六號鑑驗通知書一份、
      法務部調查局八十九年五月一日（八九）陸（一）字第八九一三三八九號函及
      所附鑑定通知書各一份在卷可稽（見上開第三三二二號偵查卷第六十六頁、原
      審卷第二十四頁），再前開海洛因一包確係被告丟棄在腳邊，業據證人乙○○
      在警訊證稱為配合警方查緝戊○○，證人當時是坐在停放於日新戲院前之警用
      自用小客車上，戊○○就站在車旁，故證人親眼看到戊○○身上掉落一包海洛
      因在其腳旁邊等語（見上開第三三二二號偵查卷第十九頁）、及上開證人蕭世
      明在偵查、原審結證屬實（見上開第三三二二號偵查卷第一二五頁反面、第一
      二六頁，原審卷第四十五頁），此外，並有前開0000－000000號行
      動電話撥打被告戊○○所有0000－000000號行動電話之通聯紀錄，
      即和信電訊股份有限公司八十九年三月十七日函一份、警員蕭世明書寫查獲戊○○經過之職務報告、台中市警察局第一分局大誠分駐所臨檢表、查獲被告現
      場圖各一份附於偵查卷可稽（見八十九年度偵字第七三九三號偵查卷第十三頁
      、十四頁、十六頁、十七頁、三十四頁），另參以被告於八十九年二月十七日
      被查獲當天，經警採集被告尿液送鑑驗結果，並無嗎啡陽性之反應，有台中市
      衛生局煙毒尿液檢驗成績書一份在卷可稽（見上開第三三二二號偵查卷第五十
      七頁），益證被告當日攜帶至日新戲院之海洛因一包，非供其自行施用，係為
      販賣予乙○○而持有，足證被告戊○○確有販賣海洛因之犯意始依約至現場欲
      與乙○○為海洛因毒品之交易，證人乙○○在八十九年三月十七日該次偵訊、
      於八十九年七月二十一日在原審（見四十頁）、及在本院曾翻異前供，改稱其
      約被告到日新戲院是要看電影，並未向被告說是要買毒品等語，顯係事後恐遭
      被告報復而求自保乃進而為護被告之語，該部分之證詞自不足採信。
（三）被告販賣毒品海洛因予丙○○部分：右開事實業據證人丙○○在警訊證稱：「
      我自八十九年五月初（詳細日期記不清楚）開始，陸陸續續向戊○○．．購買
      毒品，至八十九年七月初止，共向戊○○購買約十餘次海洛因，．．」、「我
      在我家中打戊○○0000－000000號電話向他購買一仟元海洛因毒品
      ，他就約我在台中市○○路與仁愛街口，或中市○○街口，或大里市○○路與
      塗城路口，一手交錢、一手交貨，地點都是由戊○○指定，．．」、「我與戊○○．．是大里市鄰居，從以前（小時候）就認識，於八十九年五月初在大里
      市遇到戊○○，他告訴我，如果我有吸毒（海洛因）的好，可以找他，他有
      海洛因可以賣給我，並留下0000－000000號聯絡電話，但自八十九
      年六月中旬，我向戊○○買海洛因時，他告訴我，他的行動話已改為0000
      －000000號，叫我以後要購買海洛因時，改打0000－000000
      號電話。」、「今（二十四日）日我在家中以0000000號電話打給戊○○0000－000000號電話，問他有沒有東西（指海洛因），他即稱有
      ，並叫我到中縣大里市○○路四四七號找他，我到達時他已離開，我就到成功
      路瑞城國小附近找他，結果在成功路上遇到戊○○，我即向他買一千元的海洛
      因，他就從腳掌下拿一小包海洛因給我，並向我收錢後，就騎機車離開到成功
      路四四七號（大里市），我就再配合警方到大里市○○路四四七號欲找戊○○
      ，適逢戊○○正要再騎機車離開，警方就將戊○○攔下盤查，．．．」、「（
      戊○○今日賣給你之海洛因是否為你自動提供給警方這包﹖）就是這包沒錯，
      黃良用黑色膠帶貼在腳掌下拿出來的沒錯。」等語（見上開第一二四九五號偵
      查卷一第二十二頁反面、第二十三頁正反面），在偵查中證稱：「八十九年五
      月開始向戊○○買海洛因，約二、三天買一次，最後一次在八十九年七月初，
      約買十幾次，每次購買的間隔不一定，有時隔五、六天，每次都是買一千元，
      我吸的量很小，可以吸到二、三次。」、「我是以家裏電話0000000號
      打戊○○的手機0000－000000，他會指定地點交易，在台中市○○
      路與仁愛街口，也有在大里市○○路與塗城路，台中市○○街也有。交易時有
      時是一手交錢一手交貨，有時他會先把毒品放在地上，他收了錢再叫我去拿。
      另有打黃某另一支手機0000－000000號，這電話是在八十九年六月
      中旬，我遇到他問他為何0000－000000號行動電話打不通，他才說
      換打0000－000000，並說以前的手機不見了。」、「昨天（指八十
      九年七月二十四日）下午五時許我以家中電話0000000號打黃某000
      0－000000手機，問他有無毒品，他叫我至大里市○○路大約在瑞城國
      小處找他，結果沒找到，我就在路旁找公用電話再打他的手機，他說他在外面
      ，我說我要經過他家了，他說路上會遇到他，即在成功路上遇到他，他就拿一
      小包海洛因給我，我交給他一千元，我們離開之後，警員再至大里市○○路四
      四七號逮捕戊○○。」、「（這包海洛因是黃良交給你的﹖）是的，他是用黑
      色膠帶貼在腳底下拿出來的。」、「（提示戊○○相片，即是販毒給你的人﹖
      ）是的。」等語（見同上第一二四九五號偵查卷一第九十一頁反面、第九十二
      頁正反面）、在原審證稱有向被告戊○○購買海洛因，及八十九年七月二十四
      日被查獲時，有配合警員打電話向被告購買一千元海洛因等語（見原審卷第八
      十三頁反面），並在本院證稱八十九年七月二十四日當天被告有拿海洛因給他
      、及0000－000000號行動電話並非證人所有，證人亦未向被告借錢
      而將該支行動電話交給被告擔保並供被告使用等語（見本院九十年五月七日訊
      問筆錄），另經證人即警員黎文欽在偵查中、警員己○○在偵查、本院證稱其
      先逮捕案外人何祥照，再從何祥照被查扣的手機中追查前後各十通電話號碼，
      發覺有丙○○住宅的電話，再循線查訪，查到丙○○配合逮捕戊○○，丙○○
      於八十九年七月二十四日當天是在其面前打電話向戊○○購買一千元之海洛因
      ，嗣因丙○○到達約定地點時，戊○○已離開，其二人乃要丙○○離開該地，
      由其二人尾隨在後，至大里市○○路附近戊○○即跟上來與丙○○進行交易，
      因當時人車擁擠，無法立刻逮捕，乃到「金頭腦遊藝場」店外埋伏，俟戊○○
      出來時，即上前盤查，並在戊○○腳底發現以黑色膠帶黏貼之海洛因一包，在
      逮捕中戊○○一直以腳磨擦地板，想把海洛因磨掉等語（見同上第一二四九五
      號偵查卷一第一三三頁正反面），復有上開海洛因二包、0000－0000
      00號行動電話一支、無門號卡之行動電話二支、0000－000000號
      門號卡一張扣案可稽，且有0000－000000號行動電話與丙○○家中
      之０四－0000000號電話通話之台灣大哥大股份有限公司通聯紀錄（見
      同上第一二四五九號偵查卷一第四十二頁－六十九頁）、0000－0000
      00號行動電話與丙○○家中之０四－0000000號電話通話之台灣大哥
      大股份有限公司通聯紀錄（見上開第一二四九五號偵查卷二第一二七頁、第一
      三四頁、一三六頁、一三七頁、一三九頁、一七一頁為八十九年七月二十四日
      通話紀錄）、台中市警察局第一分局偵查報告書、搜索扣押證明筆錄各一份附
      於偵查卷可稽（見同上第一二四九五號偵查卷一第三十二頁、第三十三頁），
      上開扣案之海洛因二包確係第一級毒品海洛因一節（被告交給丙○○該包驗餘
      淨重０．一六公克，包裝０．三八公克；由被告腳底查獲該包驗餘０．一八公
      克，包裝０．三九公克），業經法務部調查局鑑定在卷，有該局八十九年八月
      十六日（八九）陸（一）字第八九一七一一三六號鑑定通知書一份在卷可稽（
      見同上第一二四九五號偵查卷第一二八頁），事證明確，證人丙○○雖在本院
      改稱是與被告合買海洛因等語，顯係事後護被告之詞，不足採信。另被告為
      警查獲時，雖未在其身上查獲丙○○交付之一千元，惟查，丙○○確實將向被
      告購買毒品海洛因之一千元交付予被告一節，業經丙○○迭次證稱在卷，而被
      告並非在與丙○○買賣海洛因毒品當場為警查獲，係於與丙○○分開前往「金
      頭腦遊藝場」後約二十分鐘左右，始遭警員在上開遊藝場附近逮捕等情，亦經
      被告坦承在卷，被告既在收受上開一千元後約二十分鐘左右始遭警逮捕，其間
      非無機會處置或使用該一千元，自難僅因其被查獲時未自其身上扣得一千元，
      認其並無販賣毒品犯行。
（四）綜上所述，證人丁○○、乙○○、丙○○係分別於不同時間、地點，證稱向被
      告買受海洛因，丙○○、丁○○均證稱其係被告之鄰居及被告綽號「貓仔」等
      語，其三人既係分別在不同時間、地點遭警查獲並供出向被告購買海洛因，其
      間並無勾串共謀陷害被告之可能及機會，其證詞自堪採信，況此外尚有前開所
      述扣案之海洛因及通聯紀錄等可稽，本件事證明確，被告所辯顯係卸責之詞，
      不足採信，被告犯行至堪認定。
二、按海洛因係毒品危害防制條例第二條規定之毒品，核被告販賣海洛因，係犯毒品
    危害防制條例第四條第一項販賣第一級毒品罪，除被告於八十九年二月十七日販
    賣海洛因予乙○○、於八十九年七月二十四日販賣海洛因予丙○○行為，係證人
    乙○○、丙○○配合警方查緝行動而佯向被告購買海洛因，其二人並無真正購買
    海洛因之意圖，被告該二次販賣毒品行為並無法真正完成交易，均應論以未遂外
    ，餘均應論以既遂犯。公訴人認被告戊○○於八十九年二月十七日販賣海洛因予
    乙○○未遂該次犯行，係涉犯毒品危害防制條例第十一條第一項之持有第一級毒
    品海洛因罪嫌，尚有未洽，惟因起訴之基本事實相同，本院自得變更起訴法條，
    併此敘明。再被告販賣前持有第一級毒品之低度行為，為其販賣第一級毒品之高
    度行為所吸收，不另論罪。被告先後數次販賣第一級毒品既遂、末遂犯行，時間
    緊接，犯罪構成要件相同，顯係基於概括犯意而為之，為連續犯，應論以連續販
    賣第一級毒品既遂罪，再因販賣海洛因之本刑為死刑、無期徒刑，依法不得加重
    ，爰不予加重其刑。另移送併案審理之八十九年度偵字第七三九三號（乙○○部
    分）與本案為實質上一罪關係、第一二四九五號（丙○○部分）與本案有連續犯
    之裁判上一罪關係，雖均未據公訴人起訴，惟均應為起訴效力所及，本院自得併
    予審理，附此敘明。被告戊○○前曾於八十一年間因違反麻醉藥品管理條例罪、
    恐嚇罪，經臺灣臺北地方法院判處有期徒刑七月、三月，定應執行刑為九月，再
    於同年因施用毒品罪，經本院判處有期徒刑一年九月，及八十三年犯偽造文書罪
    ，經本院判處有期徒刑七月，經合併執行於八十三年七月二十五日入監服刑，於
    八十四年九月八日假釋出獄交付保護管束，八十六年五月二十七日因縮刑假釋期
    滿執行完畢，再於八十七年間因施用毒品罪，經臺灣臺北地方法院判處有期徒刑
    九月，並於八十八年三月二日執行完畢，有臺灣高等法院被告全國前案紀錄表、
    臺灣臺中地方法院檢察署刑案資料查註紀錄表在卷可稽，其於五年以內再犯本件
    有期徒刑以上之罪，為累犯，審酌其法定本刑為死刑、無期徒刑，依法不得加重
    其刑而不予加重。末查，被告戊○○販賣海洛因所得僅一萬五千元，販賣對象只
    有三人，販賣之海洛因數量非鉅，即使科以法定最低刑即無期徒刑，猶嫌過重，
    法重情輕，在客觀上足以引起一般人同情，其犯罪之情狀顯可憫恕，爰依刑法第
    五十九條規定，減輕其刑。原審予以論科，固非無見，惟原審就被告於八十九年
    七月二十四日販賣予丙○○海洛因之犯行論以既遂犯，及未注意販賣海洛因之法
    定刑僅有死刑、無期徒刑，並無其他刑，而就死刑、無期徒刑部分外之刑依連續
    犯、累犯規定予以加重，另未將八十九年七月二十四日自被告腳底查扣之海洛因
    一包（驗餘淨重０．一八公克，包裝重０．三九公克）併予宣告沒收銷燬，另未
    扣案之0000－000000號、0000000000號行動電話二支未於
    主文諭知如不能沒收時，追徵其價額，均有未洽，被告及其配偶庚○○上訴否認
    被告犯罪，指摘原判決不當，雖無理由，惟原判決既有上開可議之處，仍應由本
    院予以撤銷改判。爰審酌被告犯罪動機、先後數次被查獲販賣毒品海洛因後，仍
    不知警惕，猶繼續販賣毒品海洛因，足見無悔改之意，及其販賣毒品予他人施用
    ，殘害他人身心健康，足以破壞社會善良風氣，及其販賣之次數、所得利益、犯
    罪後否認犯行等一切情狀，量處有期徒刑十四年，並依其犯罪性質認有褫奪公權
    之必要，併予宣告褫奪公權八年，以資懲儆。扣案之海洛因三包（其中一包經二
    次送驗，驗餘淨重０．一三公克、包裝重０．二六公克；驗餘淨重０．一六公克
    、包裝重０．三八公克；驗餘淨重０．一八公克、包裝重０．三九公克）均為毒
    品，應依毒品危害防制條例第十八條第一項前段規定，沒收並銷燬之。扣案門號
    0000000000號之行動電話一支（手機序號為00000000000
    0000號）、門號0000000000號之行動電話一支（手機序號000
    000000000000號）及無門號卡之行動電話二支（手機序號0000
    00000000000號及000000000000000號），因由被告
    隨身攜帶至交易現場，足認均係被告戊○○所有，供其上開犯罪所用之物，應依
    毒品危害防制條例第十九條第一項之規定宣告沒收。另被告戊○○供上開犯罪所
    用門號0000000000號及0000000000號之行動電話貳支（因
    無證據證明被告該時係以數支行動電話分別搭配上開二門號使用，是以最有利於
    被告者及常態上係一門號搭配一支行動電話使用等情，堪認被告應僅係使用二支
    行動電話），雖未扣案，惟應依同條例第十九條第一項之規定沒收之，如全部或
    一部不能沒收時，追徵其價額。被告戊○○因販賣毒品所得之財物共一萬五千元
    （售予丙○○所得一萬一千元，售予丁○○所得四千元，合計一萬五千元），依
    同條例第十九條第一項之規定應沒收之，如全部或一部不能沒收時，以其財產抵
    償之。再0000－000000號門號卡一張、黑色皮包一個（內有小塑膠袋
    十一個），雖為被告戊○○供承為其所有，惟業經被告否認係供犯罪所用之物，
    復查無其他積極證據足證係被告供本件犯罪所用或預備之物，且非違禁物，爰不
    宣告沒收，併此敘明
三、移送併案意旨另以：（一）被告戊○○基於販賣第一級毒品之概括犯意，先後於
    八十九年二月二日上午一時許、同年月十五日，分別在台中市○○路與成功路交
    岔口、台中市○○路與河南路交岔口，以每小包海洛因一千元、二千元之價額售
    予乙○○海洛因共二次；並基於非法持有第一級毒品海洛因之概括犯意，於八十
    九年六月十八日前某時許，在台中市○○街二七之一號三０二室藏放毒品海洛因
    三包（共毛重四點六公克），而自該時起非法持有第一級毒品海洛因，嗣為警循
    線查獲乙○○及何祥照，因認被告戊○○另涉有連續販賣毒品海洛因予乙○○二
    次之罪嫌及非法持有海洛因三包（共毛重四點六公克）之罪嫌等語。（二）按犯
    罪事實應依證據認定之，無證據不得推定其犯罪事實，刑事訴訟法第一百五十四
    條定有明文；又認定不利於被告之事實，須依積極證據，苟積極證據不足為不利
    於被告事實之認定時，即應為有利於被告之認定，更不必有何有利之證據，最高
    法院三十年上字第八一六號亦著有判例。訊據被告堅詞否認上開犯行，經查，證
    人乙○○雖曾在警訊、偵查中一度供稱曾向被告購買海洛因二次，惟事後業於偵
    查、原審、本院證稱被告戊○○並未於上開時、地先後二次販售海洛因予其施用
    之犯行等語，另證人何祥照亦在原審證稱扣案之海洛因三包係其所有供己施用者
    等語，證人供述前後不一，非無瑕疵，復無其他積極事證堪認被告有在上開時間
    販賣海洛因予證人乙○○或持有海洛因犯行，自難僅憑證人乙○○前後不一之指
    證據入被告於罪，此部分核屬不能證明被告犯罪，且因未據公訴人起訴，非本院
    所得併予審究，應退由檢察官另行偵查處理，附此敘明。
據上論結，應依刑事訴訟法第三百六十九條第一項前段、第三百六十四條、第二百九
十九條第一項前段、第三百條、毒品危害防制條例第四條第一項、第十八條第一項前
段、第十九條第一項、刑法第十一條前段、第五十六條、第四十七條、第五十九條、
第三十七條第二項，判決如主文。
本案經檢察官甲○○到庭執行職務。
中      華      民      國      九十       年     八      月     三     日
 臺灣高等法院臺中分院刑事第八庭
                                      審判長法  官  羅  得  村
                                            法  官  劉  榮  服
                                            法  官  陳  賢  慧
右正本證明與原本無異。
如不服本判決應於收受送達後十日內向本院提出上訴書狀，其未述上訴之理由者並
得於提起上訴後十日內向本院補提理由書（均須按他造當事人之人數附繕本）。
                                            書記官  許  麗  花
中      華      民      國      九十       年     八      月     六     日
附錄法條：
毒品危害防制條例第四條第一項：製造、運輸、販賣第一級毒品者，處死刑或無期徒
刑；處無期徒刑者，得併科新臺幣一千萬元以下罰金。
                                                                        Ｒ


司法院資訊處製作；財團法人民間司法改革基金會備份。
